【裁判字號】    98,上易,2901
【裁判日期】    990121
【裁判案由】    妨害名譽
【裁判全文】
臺灣高等法院刑事判決                98年度上易字第2901號
上  訴  人  臺灣桃園地方法院檢察署檢察官
被      告  甲○○
選任辯護人  李怡欣律師
            王元勳律師
上列上訴人因被告妨害名譽案件，不服臺灣桃園地方法院98年度
簡上字第480 號，中華民國98年10月29日第一審判決（聲請簡易
判決處刑案號：臺灣桃園地方法院檢察署97年度偵續字第98號）
，提起上訴，本院判決如下：
    主  文
上訴駁回。
    理  由
一、本案經本院審理結果，認第一審判決對被告甲○○為無罪之
    諭知，核無不當，應予維持，並引用第一審判決書記載之證
    據及理由（如附件）。
二、檢察官上訴意旨略以：被告與告訴人爭吵時，員警林貴雄已
    到場處理，被告仍對告訴人稱「你是什麼東西」，且在告訴
    人對被告提出質疑時，竟一面嬉笑、態度輕挑地回應「你不
    是東西，因為你是個人」，依此環境及後續行止，難認被告
    主觀上並無藉由「你是什麼東西」一語來貶損告訴人人格之
    犯意。又若告訴人確實有做出攻擊或逾越欄杆等行止，被告
    理應言出「你作什麼？」、「你不要再過來」來制止告訴人
    ，殊難想像被告在此情況下說出「你是什麼東西」之理，及
    此與告訴人上開行止之關連性，是此部分說詞，實難採信。
    而原審遽予被告無罪之判決，尚有未妥等語。惟查，本件係
    因告訴人與被告之妹何元美為鄰居，告訴人居住於3樓，何
    元美居住於1、2樓，告訴人認何元美在住處打太鼓之噪音擾
    人，告訴人請警前來處理而發生之口角衝突，而證人即前往
    處理之林貴雄警員於原審亦證稱：「‧‧‧雙方因為住宅安
    寧而有糾紛，雙方有起一點口角，印象中有聽見『你是什麼
    東西』，這句話是被告說的，當時雙方因為正在口角，所以
    被告講這句話的口氣比較理直氣壯」、「（審判長問：被告
    在講『你是什麼東西』時，前後對話，你是否聽到？）他們
    當時為了鼓聲的分貝數在爭執，有一方說白天不構成妨害安
    寧，被告為何會說出『你是什麼東西』，我記憶模糊，想不
    起來。」、「（審判長問：告訴人聽到這句話後，有何反應
    或是質問？）告訴人有質問被告說『你是什麼東西』是什麼
    意思」、「（審判長問：被告有何回應或反應？）我只記得
    被告有笑，但我不記得被告是否有說被告說『你不是東西，
    因為你是個人』」、「（檢察官問：被告的笑，是吵架時有
    點在輕蔑？或是故意要藉由笑容去激怒對方？）應該是沒有
    。」等語，是被告確在其與告訴人口角爭執之過程中，在心
    生氣憤、不滿之情緒下，乃質疑說出「你是什麼東西」，而
    該言語雖具針對性，惟此係基於表達己身之不滿，聽聞者當
    已可感受陳述人情緒激動、異常。又該言語並非係粗（髒）
    話，而係一疑問句，況告訴人當下質問被告該語何義時，被
    告立即答以「你不是什麼東西，因為你是個人」，其在答以
    該語時即有嬉笑之神情，而有所不雅、失之輕佻，然其答以
    該語時，在客觀上即明確足以阻斷他人在主觀上有將告訴人
    與人以外之生物或物體作一連想或有此誤會之可能，是將本
    案之前後客觀情狀統合以觀，被告口出「你是什麼東西」一
    語，並不足以貶損告訴人之名譽及尊嚴評價。另所稱「你是
    什麼東西」，通常亦可解釋為質疑「你憑恃何身分、地位、
    或權利，而為當下之行為或舉止」，是告訴人在雙方因鼓聲
    的分貝數引發口角衝突中，若復做出攻擊或逾越欄杆等行止
    ，而侵害其權利，被告當下逕提出上開質疑，亦難謂確有毀
    謗之意思，是原審基此認不能證明被告上開言詞有毀謗之犯
    意及犯行，而諭知其無罪之判決，經核並無違誤，檢察官上
    訴意旨執前詞指摘原判決不當，為無理由，應予駁回。
三、被告經合法傳喚，無正當理由不到庭，爰不待其陳述逕行判
    決。
四、據上論斷，應依刑事訴訟法第373條、第368條、第371條，
    判決如主文。
本案經檢察官沈世箴到庭執行職務。
中    華    民    國    99    年    1     月    21    日
                  刑事第八庭審判長法  官  張傳栗
                                  法  官  劉嶽承
                                  法  官  陳春秋
以上正本證明與原本無異。
不得上訴。
                                  書記官  李家敏
中    華    民    國    99    年    1     月    22    日


司法院資訊處製作；財團法人民間司法改革基金會備份。
